臺灣新北地方法院刑事判決
                                    110年度金訴字第862號
公  訴  人  臺灣新北地方檢察署檢察官
被      告  黃明輝



上列被告因違反洗錢防制法等案件，經檢察官提起公訴（110年
度偵字第31190號）暨移送併辦（第一次移送併辦案號：110年度
偵字第43204號，第二次移送併辦案號：111年度偵緝字第513、5
14號，110年度偵字第30410號、第45110號），本院判決如下：
    主  文
黃明輝幫助犯洗錢防制法第十四條第一項之洗錢罪，處有期徒刑
陸月，併科罰金新臺幣伍萬元，罰金如易服勞役，以新臺幣壹仟
元折算壹日。
    事  實
一、黃明輝依一般社會生活之通常經驗，可預見提供金融帳戶之
    存摺、提款卡與密碼、網路銀行帳號與密碼（下稱網銀帳密
    ）予不相識之人使用，常與財產犯罪密切相關，且使用他人
    金融帳戶之目的在於取得贓款及掩飾犯行不易遭檢警追查，
    因此若任意將自己所管領之金融帳戶存摺、提款卡與密碼及
    網銀帳密等資料任意交予不熟識且對其年籍資料毫無所悉之
    人，可能因此供作為詐欺犯罪收取不法款項之用，並將犯罪
    所得款項匯入、轉出，而藉此掩飾犯罪所得之真正去向，竟
    基於縱若有人利用其金融帳戶存、匯入款項，進而持其提款
    卡及網銀帳密將款項提領或轉帳至其他帳戶而作為犯罪工具
    ，掩飾犯罪所得之去向，使詐欺者得以順利取得持有處分犯
    罪所得，亦不違反其本意之幫助他人詐欺取財與洗錢之不確
    定故意，於110年3月24日前近接之某時許，在不詳地點，將
    申辦之國泰世華商業銀行帳號000000000000號帳戶（下稱本
    案帳戶）之存摺、提款卡與密碼、網銀帳密（下合稱本案帳
    戶資料）提供與不詳詐欺者使用，以此方式幫助不詳詐欺者
    向他人詐取財物及進行後續洗錢。嗣不詳詐欺者取得本案帳
    戶資料後，分別於附表編號1至16「詐騙時間及方式」欄所
    示之時間，施用所示之詐術，使如附表編號1至16「匯款人
    」欄所示之王薴瞳等16人皆陷於錯誤，於附表編號1至16「
    匯款時間／金額」欄所示之時間，將所示款項匯至本案帳戶
    ，旋遭以提款卡操作自動櫃員機或使用網路銀行轉帳至其他
    帳戶，而隱匿詐欺犯罪所得之去向。
二、案經黃瑩瑄訴由臺北市政府警察局中正第一分局報請臺灣新
    北地方檢察署檢察官偵查起訴；劉惠琪、李寶彩、劉昌庭訴
    由新北市政府警察局三重分局，王惠美訴由臺北市政府警察
    局南港分局，戴巧筑訴由桃園市政府警察局大溪分局，黃福
    全、楊東霖、王薴瞳、吳惠英、張秀蓁、易縵華訴由新北市
    政府警察局中和分局，均報請臺灣新北地方檢察署檢察官偵
    查後移送併辦。
    理  由
一、程序部分：
  ㈠按被告以外之人於審判外之言詞或書面陳述，除法律有規定
    者外，不得作為證據，刑事訴訟法第159條第1項定有明文。
    又被告以外之人於審判外之陳述，雖不符刑事訴訟法第159
    條之1至第159條之4之規定，而經當事人於審判程序同意作
    為證據，法院審酌該言詞陳述或書面陳述作成時之情況，認
    為適當者，亦得為證據；當事人、代理人或辯護人於法院調
    查證據時，知有同法第159條第1項不得為證據之情形，而未
    於言詞辯論終結前聲明異議者，視為有前項之同意，刑事訴
    訟法第159條之5規定甚明。查本件認定事實所引用被告黃明
    輝以外之人於審判外之言詞或書面陳述，雖屬傳聞證據，惟
    檢察官與被告於言詞辯論終結前，均未主張有刑事訴訟法第
    159條第1項不得為證據之情形，本院審酌此等證據作成時之
    情況，並無違法不當及證明力明顯過低之瑕疵，認以之作為
    證據應屬適當，而認該等證據資料皆有證據能力。
  ㈡至於本院所引之非供述證據部分，經查並非違法取得，亦無
    依法應排除其證據能力之情形，是依刑事訴訟法第158條之4
    規定反面解釋，應有證據能力。
二、實體部分：
    訊據被告對於其將本案帳戶資料提供他人使用等情固供述明
    確，對告訴人王薴瞳等16人因遭詐騙，而將款項匯入本案帳
    戶等節亦不爭執，惟矢口否認有何幫助詐欺取財及幫助洗錢
    犯行，辯稱：我的朋友說他的帳戶是警示帳戶，叫我借帳戶
    給他，我將本案帳戶資料借給他，我是被騙帳戶云云。經查
    ：
　㈠被告於110年間將所申辦之本案帳戶資料提供予他人使用等情
    ，經被告於偵訊、本院準備程序及審理時陳述明確（見110
    年度偵字第31190號卷【下稱偵31190卷】第49頁，110年度
    偵緝字第513號卷【下稱偵緝513卷】第21、22頁，金訴卷第
    138頁），並有本案帳戶開戶資料在卷可佐（見110年度偵字
    第43204號卷【下稱偵43204卷】第151頁）。又如附表所示
    告訴人王薴瞳等16人分別於附表編號1至16「詐騙時間及方
    式」欄所示之時間，遭施用所示之詐術，因而皆陷於錯誤，
    於附表編號1至16「匯款時間／金額」欄所示之時間，將所示
    款項匯至本案帳戶等情，有本案帳戶交易明細（見偵43204
    卷第152、153頁）及如附表編號1至16「證據出處」欄所示
    證據存卷可查，且為被告所不爭執。上開事實均堪認定。
  ㈡查存摺、提款卡及密碼、網銀帳密均為向銀行提領款項及使
    用轉帳功能之重要憑據，且國內目前詐騙行為橫行，不法詐
    騙份子為掩飾其等不法行徑，避免執法人員循線查緝，經常
    利用他人金融帳戶、提款卡及密碼、網銀帳密，以確保犯罪
    所得免遭查獲，此等案件層出不窮，於被告將本案帳戶資料
    提供予他人時，早迭經報章、媒體再三披露，政府單位亦一
    再宣導勿將金融帳戶交付他人使用，此僅需普通生活經驗即
    能知悉，故避免此等專屬性甚高之物品被不明人士利用為與
    財產有關之犯罪工具，亦為一般生活認知所應有之認識，而
    被告為具有通常智識之成年人，對上情當知之甚詳。又被告
    雖辯稱係將本案帳戶資料借給認識5、6年之國中同學黃天福
    云云，然證人黃天福於本院審理時否認此情（見金訴卷第19
    9、200頁），所述是否屬實，已有疑義。又縱認被告確係將
    本案帳戶資料借給友人使用，然被告於偵訊時稱：對方說其
    帳戶是警示帳戶，須借用帳戶等語（見偵31190卷第49頁、
    偵緝513卷第21頁），而帳戶遭設定為警示帳戶，極有可能
    係因帳戶所有人以該帳戶為不法使用，在此等情況下， 被
    告顯然欠缺信賴對方不至於將本案帳戶資料做違法使用之信
    賴基礎，則被告對於交付本案帳戶資料予他人後，可能遭人
    以本案帳戶隱匿資金實際取得人之身分，作為取得詐欺犯罪
    所得之不法用途之情應可預見，猶仍將本案帳戶資料提供予
    不詳之人，而容任該不詳之人取得本案帳戶資料後可隨意將
    款項匯入匯出，則被告對於持用本案帳戶資料之人果真用以
    作為詐欺取財及洗錢之工具，顯然有所預見且不違背其本意
    ，堪認被告有提供金融帳戶予他人以幫助他人犯詐欺取財罪
    及洗錢罪之不確定故意，而應負幫助他人詐欺取財及洗錢之
    刑責甚明。被告辯稱其無幫助詐欺取財及洗錢之犯意云云，
    並不足採。
  ㈢綜上，本案事證明確，被告所辯經核並不足採，被告犯行洵
    堪認定，應依法論科。
三、論罪科刑：
  ㈠核被告所為，係犯刑法第30條第1項前段、第339條第1項之幫
    助詐欺取財罪，及刑法第30條第1項前段、洗錢防制法第2條
    第2款、第14條第1項之幫助洗錢罪。
  ㈡被告以一次交付本案帳戶資料之行為，使詐欺者得向告訴人
    王薴瞳等16人先後為16次詐騙行為及洗錢行為，係以一提供
    帳戶行為同時觸犯16個幫助詐欺取財罪名及16個幫助一般洗
    錢罪名，為同種想像競合犯，各應依刑法第55條前段規定，
    分別僅論以1個幫助詐欺取財罪及1個幫助一般洗錢罪。又被
    告亦係以一行為同時觸犯幫助詐欺取財及幫助一般洗錢之2
    罪名，應從一重之幫助一般洗錢罪處斷。
  ㈢被告基於幫助之犯意而為一般洗錢構成要件以外之行為，為
    幫助犯，爰依刑法第30條第2項規定，依正犯之刑減輕之。
  ㈣新北地檢署分別以110年度偵字第43204號併辦意旨書就附表
    編號5、9、10、11、14所示之人被害部分，111年度偵緝字
    第513、514號，110年度偵字第30410號、第45110號併辦意
    旨書就附表編號1、2、4、6至8、12、13、15、16所示之人
    被害部分，先後移送本院併案審理，經核前揭移送併案審理
    部分，與本案起訴犯罪事實具有想像競合犯之裁判上一罪關
    係，本院自應併予審理。
  ㈤爰審酌被告明知目前社會詐騙盛行，竟將本案帳戶資料提供
    予他人使用，非但助長社會詐騙風氣，致使無辜民眾受騙而
    受有財產上損害，造成執法機關難以追查詐騙者之真實身分
    及犯罪所得之去向，益增告訴人等求償之困難度，行為殊不
    足取；兼衡被告國中肄業之智識程度，從事粗工，須撫養母
    親之家庭生活狀況，及各告訴人所受財產損害數額及被告尚
    未賠償其等損害等一切情狀，量處如主文所示之刑，並就併
    科罰金部分諭知如易服勞役之折算標準，以資處罰。
四、退併辦部分：
    臺灣新北地方檢察署檢察官111年度偵字第27101號併辦意旨
    書移送本案併案審理之犯罪事實，認與本案有想像競合犯之
    裁判上一罪關係，而移送本院併案審理，然本案於111年7月
    21日言詞辯論終結，而併案審理部分係於111年7月28日繫屬
    於本院，此有臺灣新北地方檢察署111年7月28日新北檢增張
    111偵27101字第1119079338號函上本院收文戳章附卷可查，
    是併辦部分係於本案言詞辯論終結後所為，為本院所不及審
    酌，自應退回由檢察官另為適法之處理，附此敘明。
據上論斷，應依刑事訴訟法第299條第1項前段，洗錢防制法第2
條第2款、第14條第1項，刑法第30條第1項前段、第2項、第339
條第1項、第55條、第42條第3項前段，刑法施行法第1條之1第1
項，判決如主文。
本案經檢察官莊勝博偵查起訴，檢察官黃育仁、蔣政寬移送併辦
，由檢察官鄭心慈到庭執行職務。
中　　華　　民　　國　　111 　年　　8 　　月　　11　　日
                  刑事第十五庭  審判長法  官  黃湘瑩

                                      法  官  梁世樺

                                      法  官  游涵歆
以上正本證明與原本無異。
如不服本判決，應於判決送達後20日內敘明上訴理由，向本院提
出上訴狀（應附繕本），上訴於臺灣高等法院。其未敘述上訴理
由者，應於上訴期間屆滿後20日內向本院補提理由書「切勿逕送
上級法院」。
                                      書記官  李宥寬
中　　華　　民　　國　　111 　年　　8 　　月　　11　　日
附錄本案論罪科刑法條全文：
洗錢防制法第2條
本法所稱洗錢，指下列行為：
一、意圖掩飾或隱匿特定犯罪所得來源，或使他人逃避刑事追訴
    ，而移轉或變更特定犯罪所得。
二、掩飾或隱匿特定犯罪所得之本質、來源、去向、所在、所有
    權、處分權或其他權益者。
三、收受、持有或使用他人之特定犯罪所得。
洗錢防制法第14條
有第2條各款所列洗錢行為者，處7年以下有期徒刑，併科新臺幣
500萬元以下罰金。
前項之未遂犯罰之。
前2項情形，不得科以超過其特定犯罪所定最重本刑之刑。
中華民國刑法第339條
意圖為自己或第三人不法之所有，以詐術使人將本人或第三人之
物交付者，處5年以下有期徒刑、拘役或科或併科50萬元以下罰
金。
以前項方法得財產上不法之利益或使第三人得之者，亦同。
前2項之未遂犯罰之。
附表：
編號 匯款人 詐騙時間及方式 匯款時間／ 金額 證據出處 1 告訴人王薴瞳 不詳詐欺者於110年3月中旬某時許，以通訊軟體LINE（下稱LINE）向王薴瞳謊稱可於投資平台YPT投資獲利云云，王薴瞳因而陷於錯誤，依指示陸續進行多次匯款，其中匯入本案帳戶之款項如右列所示。 110年3月24日10時44分／ 3500元 告訴人王薴瞳警詢證述、網路銀行臺幣活存明細及LINE對話紀錄擷圖（見110年度偵字第45110號卷【下稱偵45110卷】第4、20至35頁） 2 告訴人吳惠英 不詳詐欺者於110年1月11日14時，以簡訊及LINE向吳惠英謊稱可於投資平台YTP投資獲利云云，吳惠英因而陷於錯誤，依指示陸續進行多次匯款，其中匯入本案帳戶之款項如右列所示。 110年3月24日12時53分／ 25000元 告訴人吳惠英警詢證述、LINE對話紀錄擷圖、台北富邦銀行存摺影本及自動櫃員機交易明細（見偵45110卷第5至7、46至69頁） 3 告訴人黃瑩瑄 不詳詐欺者於109年12月19日某時許，以交友軟體SWEETRING及LINE向黃瑩瑄謊稱可投資虛擬貨幣獲利云云，黃瑩瑄因而陷於錯誤，依指示陸續進行多次匯款，其中匯入本案帳戶之款項如右列所示。 110年3月24日13時17分／ 810000元 黃瑩瑄警詢筆錄、國泰世華商業銀行存款憑證翻拍照片、LINE對話紀錄（見偵第31190卷第7、8、26至28頁） 4 告訴人黃福全 不詳詐欺者於110年3月24日14時23分前近接之某時許，以LINE向黃福全謊稱可投資獲利云云，黃福全因而陷於錯誤，依指示進行右列匯款。 110年3月24日14時23分／ 28000元 告訴人黃福全警詢筆錄、自動櫃員機交易明細表（見110年度偵字第42327號卷【下稱偵42327卷】第4、19頁） 5 被害人陳泳勝 不詳詐欺者於110年2月3日12時12分許，以LINE向陳泳勝謊稱可下載APP投資獲利云云，陳泳勝因而陷於錯誤，依指示陸續進行多次匯款，其中匯入本案帳戶之款項如右列所示。 110年3月24日14時24分／ 50000元 被害人陳泳勝警詢筆錄、轉帳畫面擷圖（見偵43204號卷第26、27、253卷）    110年3月24日21時15分／ 50000元  6 被害人顏素妙 不詳詐欺者於110年2月間某時許，以LINE向顏素妙謊稱可於投資平台YTP投資獲利云云，顏素妙因而陷於錯誤，依指示陸續進行多次匯款，其中匯入本案帳戶之款項如右列所示。 110年3月24日15時17分／ 5000元 被害人顏素妙警詢筆錄、網路銀行往來明細及LINE對話紀錄、網路銀行轉帳擷圖（見偵45110卷第8、37至42頁）    110年3月24日19時59分／ 10000元     110年3月25日11時20分／ 50000元     110年3月25日11時21分／ 10000元  7 被害人葉羿秀 不詳詐欺者於110年2月24日17時，以LINE向葉羿秀謊稱可於投資平台YTP投資獲利云云，葉羿秀因而陷於錯誤，依指示陸續進行多次匯款，其中匯入本案帳戶之款項如右列所示。 110年3月24日15時27分／ 10000元 被害人葉羿秀警詢筆錄、LINE對話紀錄及投資網站網路頁面擷圖、國泰世華銀行證券活期儲蓄存款網銀轉帳明細擷圖（見42327卷第23至27、55至58頁） 8 告訴人張秀蓁 不詳詐欺者於110年3月間某時許，以LINE向張秀蓁謊稱可於投資平台YTP投資獲利云云，張秀蓁因而陷於錯誤，依指示陸續進行多次匯款，其中匯入本案帳戶之款項如右列所示。 110年3月24日16時31分／ 10000元 告訴人張秀蓁警詢筆錄、元大銀行交易明細表（見偵45110卷第9、10、78、79頁）    110年3月25日9時24分／ 10000元  9 告訴人李寶彩 不詳詐欺者於110年3月21日某時許，以LINE向李寶彩謊稱可利用投資平台投資獲利云云，李寶彩因而陷於錯誤，依指示陸續進行多次匯款，其中匯入本案帳戶之款項如右列所示。 110年3月24日18時20分／ 28000元 告訴人李寶彩警詢筆錄、轉帳畫面擷圖（見偵43204號卷第25、248頁） 10 告訴人劉惠琪 不詳詐欺者於110年2月某時許，以LINE向劉惠琪（起訴書誤繕為李韡欣，經檢察官於本院準備程序時當庭更正，見金訴卷第94頁）謊稱可下載APP買賣比特幣獲利云云，劉惠琪因而陷於錯誤，依指示陸續進行多次匯款，其中匯入本案帳戶之款項如右列所示。 110年3月24日18時51分／ 50000元 告訴人劉惠琪警詢筆錄（見偵43204卷第34、35頁）    110年3月24日18時52分／ 50000元  11 被害人李思葦 不詳詐欺者於110年3月9日某時許，以LINE向李思葦謊稱可利用投資平台進行泰達幣投資獲利云云，李思葦因而陷於錯誤，依指示陸續進行多次匯款，其中匯入本案帳戶之款項如右列所示。 110年3月24日20時21分／ 5644元 被害人李思葦警詢筆錄、轉帳畫面擷圖、LINE對話紀錄（見偵43204卷第16至18、234至237頁） 12 告訴人戴巧筑 不詳詐欺者於10年2月1日某時許，以LINE向戴巧筑謊稱可於投資平台YIANOTC投資獲利云云，戴巧筑因而陷於錯誤，依指示陸續進行多次匯款，其中匯入本案帳戶之款項如右列所示。 110年3月24日23時12分／ 29000元 告訴人戴巧筑警詢筆錄、LINE對話紀錄、國泰世華銀行APP轉帳紀錄及投資詐騙網頁擷圖（見110年度偵字第38981號卷第23至25、101至104頁） 13 告訴人易縵華 不詳詐欺者於110年3月24日23時18分前近接之某時許，以LINE向易縵華謊稱可於投資加密貨幣獲利云云，易縵華因而陷於錯誤，依指示陸續進行多次匯款，其中匯入本案帳戶之款項如右列所示。 110年3月24日23時18分／ 28000元 告訴人易縵華警詢筆錄（見偵45110卷第11至13頁） 14 告訴人劉昌庭 不詳詐欺者於110年1月7日某時許，以LINE向劉昌庭謊稱可利用投資平台投資獲利云云，劉昌庭因而陷於錯誤，陸續進行多次匯款，其中匯入本案帳戶之款項如右列所示。 110年3月25日9時35分／ 50000元 告訴人劉昌庭警詢筆錄（見偵43204卷第32、33頁）    110年3月25日9時39分／ 50000元  15 告訴人王惠美 不詳詐欺者於110年3月23日13時59分前近接之某時許，以LINE向王惠美謊稱可於投資平台YPT投資獲利云云，王惠美因而陷於錯誤，依指示陸續進行多次匯款，其中匯入本案帳戶之款項如右列所示。 110年3月25日9時43分／ 28000元 告訴人王惠美警詢筆錄、LINE對話紀錄擷圖、合作金庫銀行行動轉帳交易明細（見110年度偵字第30410卷一第39至44、242至245頁） 16 告訴人楊東霖 不詳詐欺者於110年3月15日某時許，以LINE向楊東霖謊稱可於投資平台YTP投資獲利云云，楊東霖因而陷於錯誤，依指示陸續進行多次匯款，其中匯入本案帳戶之款項如右列所示。 110年3月25日10時25分／ 50000元 告訴人楊東霖警詢筆錄、LINE對話紀錄、投資網站網路頁面及網路銀行轉帳交易結果通知翻拍照片（見偵42327卷第5、6、33、34頁）